【裁判字號】    89,交訴,23
【裁判日期】    890718
【裁判案由】    過失致死
【裁判全文】
臺灣宜蘭地方法院刑事判決                          八十九年度交訴字第二三號
    公  訴  人  臺灣宜蘭地方法院檢察署檢察官
    被      告  甲○○
    被      告  乙○○
右列被告因過失致死案件，經檢察官提起公訴（八十九年度偵字第四一一號），本院
判決如左：
    主  文
甲○○因過失致人於死，處有期徒刑伍月，如易科罰金，以參佰元折算壹日。緩刑參
年。
乙○○因過失致人於死，處有期徒刑貳月，如易科罰金，以參佰元折算壹日。
    事  實
一、甲○○於民國八十八年十一月十六日，駕駛車牌號碼ＱＡＵ─一五九號機車，附
    載彭王燕花，沿宜蘭縣三星鄉大義村安農區○○○○路，由大義往大隱方向行駛
    。於同日七時四十分許，途經該路與東西四路無號誌之交岔路口處時，應注意行
    經無號誌之交岔口，應減速慢行，做隨時停車之準備，且左方車應讓右方車先行
    ，而依當時情形並無不能注意之情事，竟疏未注意，仍貿然前行；適有乙○○所
    駕駛車牌號碼ＢＱ─四六八九號自用小客車，沿宜蘭縣三星鄉○○村○○○路，
    由楓林往大洲方向前來，途經前揭之交岔路口處，亦應注意行經無號誌之交岔路
    口，應減速慢行，作隨時停車之準備，而依當時情形，並無不能注意之情事，竟
    疏未注意減速慢行，仍以時速四十至四十五公里之速度，欲通過該交岔路口，以
    致在該交岔路口，甲○○所騎乘機車之車首，撞及乙○○所駕車輛左側後方車輪
    及車燈處，甲○○及其所附載之彭王燕花因而人車倒地，彭王燕花因此受有頭部
    外傷併顱內出血死亡。
二、案經台灣宜蘭地方法院檢察署檢察官相驗屍體後自動檢舉偵查起訴。
    理  由
一、訊據被告乙○○、甲○○均坦承於八十八年十一月十六日在宜蘭縣三星鄉大義村
    安農區○○○路與南北幹二路發生車禍之事實，且有道路交通事故調查表及警製
    現場照片十一幀附卷可稽，並經本院勘驗現場屬實，有本院勘驗筆錄在卷可參。
    又ＱＳＵ─一五九號機車車後並無撞擊痕跡，機車車頭損毀，其上有綠色漆，車
    頭下方有黑色塑膠痕跡，前方擋泥板均毀損，左右兩側均無撞擊痕跡；ＢＱ─四
    六八九號自用小客車左側車燈處有撞擊痕跡，其上殘留ＱＳＵ─一五九號機車車
    漆，輪胎破損，車頭及左右兩側均無撞擊痕跡等情，業經台灣宜蘭地方法院檢察
    署檢察官勘驗現場明確，有勘驗筆錄在卷可稽，則被告甲○○之機車車首撞及被
    告乙○○之左側車身後方及輪胎之事實，應堪認定。被告甲○○辯稱係被告乙○
    ○撞及其車尾云云，顯非實情。再者，依前揭報告表上之事故現場圖所示，現場
    所留有半聯結車之煞車痕分別為九．四公尺及一○．三公尺，參照汽車煞車距離
    、行車速度及道路摩擦係數對照表，被告乙○○當時時速約為四十五至五十公里
    ，已屬超速行駛。渠雖辯稱：小客車煞車後之實際位移應為七至八公尺云云，並
    無實據可憑，況縱如渠所辯稱實際時速應為三十五至四十公里而未超速，惟渠行
    經無號誌路口，原應減速慢行，三十五至四十公里之時速，依當時情形，猶屬過
    快，而不能做隨時停車之準備，此觀被告乙○○自稱：我看到對方時已距離四、
    五米，如果煞車就會被撞上等語可參，是其仍有過失。又被害人彭玉燕花因本件
    車禍死亡，有道路交通事故調查報告表一份附卷為憑，且經台灣宜蘭地方法院檢
    察署檢察官督同法醫師相驗屬實，有相驗照片且製有相驗筆錄、相驗屍體證明書
    、驗斷書在卷為證。本件被告二人駕車肇事致被害人死亡之事實堪以認定。
二、按車輛行至無號誌之交岔路口，如同為直行車或轉彎車者，左方車應暫停讓右方
    車先行，道路交通安全規則第九十三條第一項第四款定有明文。被告甲○○為左
    方車，疏未注意上開規定，顯有過失。又按行經無號誌之交岔路口，應減速慢行
    ，作隨時停車之準備，道路交通安全規則第一百零二條第一項第二款定有明文。
    被告二人前揭路口均未減速慢行，做隨時停車之準備，而依當時被告二人之情況
    ，均無不能注意之情事，竟均疏未注意，以致肇事，渠等均有過失。惟衡諸二車
    所違反之前揭規定及撞擊情況，被告甲○○應為肇事主因。且本件經送台灣省基
    宜區車輛行車事故鑑定委員會鑑定結果，亦同此認定，有該委員會函及鑑定報告
    書附卷可證。再者，被告等過失行為，與被害人之死亡結果間，均具有相當因果
    關係。本件事證明確，被告等過失致死犯行，已堪認定。
三、核被告等所為，均係犯刑法第二百七十六條第一項過失致人於死罪。被告乙○○
    於車禍發生後，即向警方報案，有道路交通事故調查表報案人欄之記載可資證明
    ，被告乙○○對未發覺之犯罪自首而受裁判，應依刑法第六十二條減輕其刑。爰
    審酌被告二人之過失程度、肇事後態度、被告甲○○肇事後已與被害人家屬和解
    並賠償損害，有和解書一紙附卷可參，被告乙○○雖有與被害人商談惟尚未達成
    和解等一切情狀，分別量處如主文所示之刑。末查被告甲○○前未曾受有期徒刑
    以上刑之宣告，有臺灣高等法院被告全國前案紀錄表在卷可憑，茲因一時失慎而
    罹刑典，經此偵審程序應已知警惕，且又已與被害人家屬達成民事和解，本院認
    對其所宣告之刑以暫不執行為適當，爰併宣告緩刑三年，以資惕勵。
據上論斷，應依刑事訴訟法第二百九十九條第一項前段，刑法第二百七十六條第一項
、第六十二條前段、第七十四條第一款，罰金罰鍰提高標準條例第一條前段判決如主
文。
中    華    民    國      八十九      年      七      月     十八      日
                                  臺灣宜蘭地方法院刑事庭
                                          法  官  謝  佩  玲
右正本證明與原本無異。
如不服本判決，應於判決送達後十日內，向本院提出上訴狀。（須附繕本）
                                          書記官  莊  淑  茹
中    華    民    國      八十九      年      七      月   二十四      日
附錄
刑法第二百七十六條第一項
因過失致人於死者，處二年以下有期徒刑、拘役或二千元以下罰金。


司法院資訊處製作；財團法人民間司法改革基金會備份。
